臺灣屏東地方法院刑事判決　　　　　　　 99年度易更字第4號
公　訴　人　臺灣屏東地方法院檢察署檢察官
被　　　告　范國明
　　　　　　黃秀惠
上列被告因詐欺案件，經檢察官提起公訴（98年度偵字第7983號
），本院於中華民國99年3 月19日為第一審判決（99年度易字第
88號），檢察官不服提起上訴，經臺灣高等法院高雄分院於99年
6 月30日以99年度上易字第442 號判決撤銷發回本院更為審理，
本院於準備程序進行中，因被告就被訴事實為有罪之陳述，經告
知簡式審判程序之旨，並聽取當事人之意見後，經本院合議庭裁
定由受命法官獨任進行簡式審判程序，判決如下：
    主  文
范國明共同犯詐欺取財罪，累犯，處有期徒刑陸月，如易科罰金
，以新臺幣壹仟元折算壹日。
黃秀惠共同犯詐欺取財罪，累犯，處有期徒刑肆月，如易科罰金
，以新臺幣壹仟元折算壹日。
    事  實
一、范國明前於民國87年間因詐欺案件，經臺灣高等法院以87年
    度上易字第6793號判決判處有期徒刑6 月確定，於91年8 月
    23日易科罰金執行完畢。黃秀惠前於95年間因詐欺案件，經
    臺灣臺北地方法院以95年度易字第954 號判決判處有期徒刑
    6 月確定，於95年11月7 日易科罰金執行完畢。
二、詎渠2 人仍不知悔改，與姓名年籍不詳之成年女子等人共組
    詐騙集團，共同意圖為自己不法所有，基於詐欺之犯意聯絡
    ，由范國明負責組織詐騙集團、刊登報紙廣告，佯稱招攬求
    職者，俟被害人撥打電話應徵後，加以行騙；黃秀惠及該姓
    名年籍不詳之成年女子則負責佯裝公司會計或職員等方式取
    信被害人。俟范國明於96年4 月27日起至同年月29日間，佯
    以盛利企業公司名義，在自由時報刊登內容為盛利企業公司
    誠徵會計之求職廣告，並留有行動電話門號0000000000號作
    為聯絡電話，實則並無徵才真意，適柯羽廷於96年4 月27日
    見上開廣告，乃以其門號0000000000號行動電話撥打上開電
    話與自稱「陳董」之范國明聯繫應徵事宜後，即於當日將其
    履歷表交與自稱楊小姐之姓名年籍不詳成年女子。其後，柯
    羽廷於同年月28日與范國明應徵面談時，范國明復向柯羽廷
    謊稱為測試其信用卡之信用情形，須先刷卡消費云云，致柯
    羽廷陷於錯誤，乃於同年月29日，持其所申辦之中國信託商
    業銀行及花旗銀行卡信用卡各1 張，至址設屏東縣屏東市○
    ○路159 號之金台輪珠寶銀樓，分別以刷卡新臺幣（下同）
    4 萬元、1 萬4,000 元之方式購買價值共計5 萬4,000 之金
    項鍊1 條、金元寶1 個，並在屏東縣屏東市○○路上之統一
    超商前，將該金項鍊交予該自稱為楊小姐之姓名年籍不詳成
    年女子。嗣柯羽廷查覺有異，而報警處理。
三、案經柯羽廷訴由臺灣屏東地方法院檢察署檢察官偵查起訴。
    理  由
一、按除被告所犯為死刑、無期徒刑、最輕本刑為3 年以上有期
    徒刑之罪或高等法院管轄第一審案件者外，於法院行準備程
    序進行中，被告先就被訴事實為有罪之陳述時，審判長得告
    知被告簡式審判程序之旨，並聽取當事人、代理人、辯護人
    及輔佐人之意見後，裁定進行簡式審判程序；受命法官行準
    備程序，與法院或審判長有同一之權限，刑事訴訟法第273
    條之1 第1 項、第279 條第2 項前段分別定有明文。查本件
    被告范國明、黃秀惠所犯非為死刑、無期徒刑、最輕本刑為
    3 年以上有期徒刑之罪或高等法院管轄第一審案件，其於本
    院99年10月26日準備程序進行中，先就前揭被訴事實為有罪
    之陳述（見本院卷二第10頁反面、第11頁），經受命法官告
    知簡式審判程序之旨，並聽取當事人之意見後，本院合議庭
    認無不得或不宜改依簡式審判程序進行之處，爰依刑事訴訟
    法第273 條之1 第1 項，裁定本件由受命法官獨任進行簡式
    審判程序。並依刑事訴訟法第159 條第2 項、第273 條之2
    規定，本件不適用同法第159 條第1 項關於傳聞法則之規定
    ，證據調查亦不受同法第159 條第1 項、第161 條之2 、第
    161 條之3 、第163 條之1 及第164 條至第170 條規定之限
    制，合先敘明。
二、上揭事實，業據被告2 人於本院審理時坦承不諱（見本院卷
    二第10頁反面、第11頁、第16頁反面），核與證人即告訴人
    柯羽廷於警詢及偵查中證述遭詐騙情節相符（見屏警刑科偵
    字第0960034387號卷第1 頁，97年度偵緝字第282 號卷第30
    至32頁，98年度偵緝字第38號卷第107 、108 頁），並有96
    年4 月29日自由時報求職廣告欄1 張、行動電話門號000000
    0000號申請人基本資料及96年4 月28日雙向通聯紀錄1 份、
    中國信託商業銀行防偽科97年1 月3 日中信卡管調字第9601
    030001號簡便行文表稿暨所附柯羽廷信用卡於96年4 、5 月
    份消費紀錄1 紙、美商花旗銀行台北分行97年11月13日（97
    ）政查字第18393 號函暨所附柯羽廷96年4 月25日至96年5
    月1 日之信用卡消費明細1 份在卷可稽（見屏警刑科偵字第
    0960034387號卷第3 、6 至11頁，96年度偵字第4979號卷第
    49、50頁，97年度偵緝字第282 號卷第41至43頁）。經核上
    揭證據，均足補強被告2 人自白，堪認被告2 人自白與事實
    相符，應屬真實。本件事證明確，被告犯行洵堪認定，應依
    法論科。
三、公訴意旨雖認告訴人係於96年4 月29日在屏東市○○路上之
    統一超商前，將該金項鍊交予該自稱為楊小姐之黃秀惠云云
    ，然查證人柯羽廷先於偵查中結稱：伊記得行騙伊之人是1
    男1 女，男的是自稱陳董的被告范國明、女的是自稱會計之
    被告黃秀惠，被告黃秀惠是向伊收取履歷之人，另外尚有1
    女子有出面與伊接洽等語在卷（見98年度偵緝字第38號卷第
    107 頁），後於臺灣高等法院高雄分院就本案審理時結稱：
    伊不能確定行騙伊之人是否為被告黃秀惠等語在卷（見該院
    99年度上易字第442 號卷第60頁），前後證述尚有不一，尚
    難憑之認定被告黃秀惠確為自稱楊小姐之人，另本院參諸本
    件所有卷證資料，亦無證據證明被告黃秀惠確為自稱楊小姐
    之人，是依罪疑唯輕法則，應認被告並非自稱楊小姐之人，
    惟尚難因此即解免被告黃秀惠共犯刑責（詳後述）。
四、核被告2 人所為，均係犯刑法第339 條第項之詐欺取財罪。
    另按共同正犯，係共同實施犯罪行為之人，在共同意思範圍
    內，各自分擔犯罪行為之一部，相互利用他人之行為，以達
    其犯罪之目的，其成立不以全體均參與實施犯罪構成要件之
    行為為要件；參與犯罪構成要件之行為者，固為共同正犯；
    以自己共同犯罪之意思，參與犯罪構成要件以外之行為，或
    以自己共同犯罪之意思，事前同謀，而由其中一部分人實行
    犯罪之行為者，亦均應認為共同正犯，使之對於全部行為所
    發生之結果，負其責任（最高法院92年度臺上字第2824號判
    決參照）。經查被告2 人確有共同組詐騙集團之事，業據被
    告黃秀惠自承伊有參與范國明之集團，所為行為均聽命於范
    國明等語在卷（見本院卷第11頁）。另查被告范國明、黃秀
    惠自94年7 月間起至96年5 月間止共組詐騙集團，分工方式
    係由被告范國明負責組織詐騙集團、刊登報紙廣告，佯稱招
    攬求職者，俟被害人撥打電話應徵後，加以行騙；被告黃秀
    惠則負責佯裝公司會計或職員等方式取信被害人，共計詐騙
    應徵者29人，被告范國明部分經臺灣嘉義地方法院以96年度
    易字第667 號判決判處徒刑，嗣經上訴於臺灣高等法院臺南
    分院後，再撤回上訴而確定；被告黃秀惠則未上訴而確定等
    情，有上開判決影本1 份、臺灣高等法院被告前案紀錄表2
    份在卷可稽（見本院99年度易字第88號卷第55至67頁，本院
    卷一第9 至47頁），並經本院調取臺灣嘉義地方法院以96年
    度易字第667 號、臺灣高等法院臺南分院97年度上易字第16
    1 號全案卷宗核閱屬實，徵之被告2 人為本案犯行時間為96
    年4 月間，且係以刊登求職廣告方式詐騙前來應徵之告訴人
    ，已如前述，兩相比較，非僅犯罪時間點重疊，犯罪模式復
    亦相同，益證本案被告2 人確有共組詐騙集團之情。是被告
    范國明、黃秀惠既共組詐騙集團，並有上述分工情形，堪認
    均係以自己共同犯罪之意思，依上揭判決意旨，自應就告訴
    人受詐欺之結果，共負其責，而為共同正犯。又被告范國明
    、黃秀惠有前揭事實欄一所載科刑執畢紀錄，並分別於91年
    8 月23日、95年11月7 日易科罰金執行完畢等情，有臺灣高
    等法院被告前案紀錄表2 份在卷可按（見本院卷第10至47頁
    ），渠2 人受有期徒刑之執行完畢，5 年以內故意再犯本案
    有期徒刑以上之罪，均為累犯，應依刑法第47條第1 項規定
    ，加重其刑。爰審酌被告范國明有詐欺、偽造文書、偽造有
    價證券等前案紀錄，被告黃秀惠有詐欺、贓物等前案紀錄，
    有上揭前案紀錄表2 份可按，素行非佳，且不思己力正當營
    生，貪圖不法利益，動機不良，且利用告訴人急於求職心理
    ，手段殊值非難，迄未賠償告訴人損害，惟均於本院審理時
    坦承犯行，犯後態度尚可，被告2 人參與本案程度不同等一
    切情狀，分別量處如主文所示之刑，並均諭知易科罰金之折
    算標準。
據上論斷，應依刑事訴訟法第273 條之1 第1 項、第299 條第1
項前段，刑法第28條、第339 條第1 項、第47條第1 項、第41條
第1 項前段，刑法施行法第1 條之1 第1 項、第2 項前段，判決
如主文。
中    華    民    國    100    年    3    月    11    日
                  刑事第五庭    法  官  黃柏霖
以上正本證明與原本無異。
如不服本判決應於收受判決後10日內向本院提出上訴書狀，並應
敘述具體理由；其未敘述上訴理由者，應於上訴期間屆滿後20日
內向本院補提理由書（均須按他造當事人之人數附繕本）「切勿
逕送上級法院」。
中    華    民    國   100    年    3     月    11    日
                                書記官  史安琪
附錄本案論罪科刑法條：刑法第339條第1項。
中華民國刑法第339條
（普通詐欺罪）
意圖為自己或第三人不法之所有，以詐術使人將本人或第三人之
物交付者，處 5 年以下有期徒刑、拘役或科或併科 1 千元以下
罰金。
以前項方法得財產上不法之利益或使第三人得之者，亦同。
前二項之未遂犯罰之。